臺灣彰化地方法院刑事判決　　　　　　　　　　　　九十三年度易字第一六三號
　　公　訴　人　臺灣彰化地方法院檢察署檢察官
　　被　　　告　甲○○
　　　　　　　　乙○○
　　右　一　人
　　選任辯護人　林文成律師
右列被告因傷害案件，經檢察官聲請簡易判決處刑（九十三年度調偵字第二九四號）
，本院北斗簡易庭認有刑事訴訟法第四百五十一條之一第四項但書之情形，而簽由本
院改依通常程序審理，本院判決如左：
    主  文
甲○○傷害人之身體，處有期徒刑參月，如易科罰金，以參佰元折算壹日。扣案之小
刀壹把沒收。
乙○○傷害人之身體，處有期徒刑伍月，如易科罰金，以參佰元折算壹日。
    事  實
一、乙○○與甲○○係舊識，乙○○因不滿甲○○向他人散佈對其不利之言論，於民
    國九十三年四月二十七日下午二時許，在位於彰化縣北斗鎮○○里○○街百姓（
    福地）宮廟廣場前，二人發生口角爭執，乙○○因一時氣憤，竟基於傷害人身體
    之犯意，隨手持置放於身邊、非其所有之安全帽一頂，朝甲○○之頭部揮擊數下
    ，甲○○因不甘遭毆，亦基於傷害人身體之犯意，持其所有隨身攜帶之小刀一把
    ，往乙○○之頭面部、胸腹部及頸肩部刺傷。二人因持續拉扯，致甲○○因不慎
    跌倒，乙○○遂跪趴在甲○○身上，並以左手壓住甲○○額頭，甲○○即接續前
    開傷害犯意，繼續持其所有小刀，朝乙○○之胸腹部、頸肩部等部位刺傷。甲○○因乙○○前開毆擊行為，受有臉部開放性傷口、眶底閉鎖性骨折、眼挫傷、其
    他顱內受傷、伴有腦震盪等傷害；乙○○則因甲○○前開刺傷行為，受有頭面部
    、胸腹部、頸肩部多處撕裂傷之傷害及左大拇指約一公分撕裂傷。因甲○○、乙○○二人發生爭執產生聲響，且乙○○遭小刀刺傷後血流滿身，即由在場圍觀之
    丁○○等人，將甲○○及乙○○二人分開，並分別送醫急救，事後並在甲○○住
    處查扣其所有，供傷害乙○○所用之小刀一把。
二、案經乙○○、甲○○訴由彰化縣警察局北斗分局報告臺灣彰化地方法院檢察署檢
    察官聲請簡易判決處刑。
    理  由
一、訊據被告甲○○對於右揭犯罪事實均坦承不諱；被告乙○○則自承曾於上開時地
    與被告甲○○相遇並發生爭執等情，惟被告乙○○矢口否認涉有前開傷害犯行，
    被告乙○○辯稱：伊當日未拿安全帽，僅徒手防備，伊之行為係正當防衛云云；
    辯護人則為被告乙○○辯稱：證人謝樹木當時應未在場，是證人謝樹木證述不實
    ；又合濟醫院診斷證明書與實情不符；又被告甲○○持刀刺被告乙○○，應係基
    於殺人犯意為之等語。經查：
  (一)就被告甲○○被訴傷害部分：
    此部分犯罪事實，業據被告甲○○坦承不諱，且據證人即被害人乙○○於偵訊時
    證述被告甲○○持刀對其傷害等情綦詳（見三七九九號偵卷第一七頁），另有證
    人即在場目擊之丁○○及丙○○於本院審理時證述詳實（見本院審判筆錄），而
    證人即被害人乙○○於九十三年四月二十七日至南星醫院就診時，受有頭面部多
    處撕裂傷、頸肩部多處撕裂傷、胸腹部多處撕裂傷、左大拇指約一公分撕裂傷等
    傷害，此有南星醫院驗傷診斷書一紙在卷可稽（見警卷第一八頁），另有傷勢照
    片六紙在卷可稽（見三七九九號偵卷第一三頁至第一五頁），是被告甲○○自白
    核與事實相符。至證人即被害人即被告乙○○之辯護人雖辯護被告甲○○傷害證
    人乙○○部分，應係出於殺人之犯意等語。惟查，本件被告甲○○與證人乙○○
    二人，僅係因被告甲○○是否有於證人乙○○背後散佈證人乙○○壞話而起爭執
    ，被告甲○○對證人乙○○尚無舊恨，是實難認被告甲○○有何殺害證人乙○○
    之動機；再被告甲○○於與證人乙○○發生爭執時，所持拿之刀械極小，雖仍具
    殺傷力，惟倘非蓄意朝被害人致命部位刺殺，應不致於易生死亡之結果；況本件
    被告甲○○曾跌倒在地，並遭證人乙○○強壓在地，被告甲○○於該情況下，持
    刀任意往證人乙○○身上胸腹部刺，亦係空間環境所致，實難認被告甲○○有殺
    人之犯意，是辯護人此部分辯解，尚難認可採。綜前所述，被告甲○○傷害證人
    即被害人即被告乙○○部分之犯行，事證明確，應予依法論科。
  (二)就被告乙○○被訴傷害部分：
    (1)被告乙○○曾於上開時、地，持安全帽毆打證人即被害人即被告甲○○部分，
      業據證人即被害人甲○○於本院審理時證述綦詳（見本院審判筆錄），核與證
      人即目擊證人謝樹木於偵訊時結證稱：其當日見到乙○○、甲○○二人在土地
      公廟那邊擠來擠去，乙○○拿安全帽打甲○○，二個都摔倒在地上，當時係乙○○先拿別人之機車安全帽打甲○○等語相符（見二九四號調偵卷第一四頁）
      ，衡之證人謝樹木就當日被告乙○○及證人甲○○二人確曾摔倒在地之證述，
      與被告乙○○聲請傳喚之證人丁○○、丙○○二人，於本院審理時證述情節一
      致（見本院審判筆錄），且證人謝樹木與被告乙○○及證人甲○○二人，均無
      親屬關係，於具結負偽證罪處罰心理壓力下仍為上開陳述，應可認證人謝樹木
      前開證述可採。而證人甲○○於九十三年四月二十七日至合濟醫院就診時，受
      有臉部多處撕裂傷，且於急診治療時，縫合十公分（三十五針）；其於同日另
      至彰化秀傳醫院急診時，當時受有其他顱內受傷、伴有腦震盪、臉之開放性傷
      口、眶底閉鎖性骨折、眼挫傷等傷害，此有合濟醫院九十三年四月二十九日診
      斷證明書及彰化秀傳醫院九十三年四月二十七日診斷證秀字第五三一五四二八
      號診斷證明書各一紙在卷可稽（見警卷第十九頁、第二十頁），衡之證人甲○○當日所受傷勢，應係遭人持相當重量之物品揮擊所致，尚非徒手可得為；且
      證人甲○○當日所受傷勢實非輕微，證人甲○○於本院審理時亦證稱其視力至
      今尚未完全恢復等語，實難想像證人甲○○甘冒生命、身體危害之風險，自行
      或委由他人故意傷害後，以達到誣告被告乙○○之目的；況證人甲○○當日並
      非自行離開，而係由亦在該廣場休息之「阿達」載離，並由「阿達」搭載證人
      甲○○前往合濟醫院就診等情，亦為被告乙○○所不爭執，且據被告乙○○之
      選任辯護人於本院審理時陳稱「阿達」曾就證人甲○○至合濟醫院就診情形向
      他人陳述，上情應係屬實，更可證明證人甲○○於前往合濟醫院就診時所受之
      傷勢，係在本件案發現場即已造成，實無證人甲○○事後由自己或他人加工所
      為之可能，從而，上情應足堪認定。
    (二)至被告乙○○雖辯稱伊僅有以手揮舞以達到正當防衛云云；辯護人則為被告乙○○辯稱：證人謝樹木當日應未在場，且合濟醫院診斷證明書之記載有誤等語
      ；另證人丁○○及丙○○於本院審理時均證稱當日未見被告乙○○持安全帽毆
      打證人甲○○，且證人甲○○亦無受傷等語（見本院審判筆錄）。惟查：
      (1)按彼此互毆，必以一方初無傷人之行為，因排除對方不法之侵害而加以還擊
        ，始得以正當防衛論（參照最高法院八十九年度第三二五九號判決）。查本
        件據證人謝樹木及甲○○所述，係由被告乙○○先持安全帽出手毆打證人甲○○，且據被告乙○○聲請傳喚之證人丁○○、丙○○證述，被告乙○○甚
        而於證人甲○○倒地後，仍趴在證人甲○○身上，並以手壓制證人甲○○之
        額頭，衡之證人甲○○於案發時已年逾六十二歲，而被告乙○○則係四十七
        歲之壯年男子，且被告乙○○之體型顯較證人甲○○壯碩，倘如被告乙○○
        辯稱僅欲以手揮舞正當防衛，則於證人甲○○倒地時，被告乙○○實應趕緊
        離開，抑或搶拿證人甲○○所持小刀為是，然被告乙○○反係繼續趴在證人
        甲○○身上，並將證人甲○○壓制於地，實與一般正當防衛之情有異；再倘
        如被告乙○○所述僅係以手揮舞，衡情亦應不致於造成需縫針之撕裂傷，是
        被告乙○○辯稱係被動地遭被告甲○○攻擊，並以手揮舞正當防衛云云，顯
        係卸責之詞，不足採信。
      (2)至辯護人雖以證人丁○○、丙○○於本院審理時均證述：事發當時未見謝樹
        木在場等語，及證人謝樹木就證人甲○○當日係如何離開之證述，顯與證人
        甲○○、丁○○所述不一致等情，認證人謝樹木並未在場目睹事發經過，其
        證詞顯不可採。惟查，證人謝樹木當日應係確實在場，否則焉會知悉被告乙○○及證人甲○○二人有爭吵，甚而跌倒在地；且雖證人丁○○、丙○○及
        被告乙○○均陳稱證人謝樹木當時未在場等語，惟查，本件事故地點係在公
        開場所，為開放性空間，又當時情況緊急，被告乙○○及證人丁○○、丙○○就其等視線所及與注意之事項，縱為前開陳述，亦難率認證人謝樹木確實
        未在現場；至證人謝樹木雖就證人甲○○如何離開等情，與證人甲○○及丁○○所述有所出入，惟查證人謝樹木於案發時已年逾八十二歲，就相關細節
        極有可能因記憶模糊或注意未及，致未能為完整、詳盡之證述，尚難憑此部
        分有瑕疵之證述，即認證人謝樹木未在場，且其前開證述均不足採。是辯護
        人為被告乙○○所為之此部分辯護，尚嫌速斷。
      (3)又證人丁○○、丙○○二人雖均證稱：當日未見到被告乙○○持安全帽毆打
        證人甲○○，且證人甲○○當日並未受傷等語。惟查：本件證人丁○○、丙○○於本院審理時，均證稱係聽聞有人呼喊被告乙○○及證人甲○○在吵架
        ，才開始注意該二人等語（見本院審判筆錄），是證人丁○○、丙○○應未
        全程目睹被告乙○○與證人甲○○整個爭執經過，而證人甲○○陳稱係於口
        角後，隨即遭被告乙○○毆打，是被告乙○○倘有持安全帽毆打被告甲○○
        ，應係在其等二人發生爭執之初始階段，證人丁○○、丙○○二人極有可能
        未及目睹，是尚難憑證人丁○○、丙○○此部分證述，逕為被告乙○○有利
        之認定；再雖證人丁○○、丙○○均證述當日未見證人甲○○受傷等語，惟
        查，證人丁○○、丙○○於本院審理時亦均證稱：於事發後曾至醫院探望被
        告乙○○，對於證人甲○○之狀況不清楚等語（見本院審判筆錄），足認證
        人丁○○、丙○○二人應係與被告乙○○之私交較篤，無從排除證人丁○○
        、丙○○於案發當時，可能因情況緊急，僅將注意力集中於被告乙○○所受
        傷勢之嚴重程度，而未及注意證人甲○○是否受傷；況被告乙○○於本院審
        理時亦陳稱當日證人甲○○身上均係其血跡等語，而證人丁○○、丙○○於
        本院審理時仍證稱未注意到證人甲○○身上有血跡等語（見本院審判筆錄）
        ，更足徵證人丁○○、丙○○二人當日未曾特別注意證人甲○○之身體狀況
        ；而辯護人於本院審理時曾為被告乙○○辯護稱：「阿達」載證人甲○○至
        合濟醫院後，回來稱證人甲○○僅縫一針等語，衡之證人丁○○、甲○○均
        證稱當日證人甲○○係由「阿達」載離等語，而據辯護人前開辯護，即可知
        「阿達」確曾將證人甲○○載往合濟醫院就診，暫不論證人甲○○當日究係
        縫幾針，惟依據辯護人前開辯解，即應可認證人甲○○當日遭「阿達」載離
        案發現場時，確實受有傷害等情酌明。是亦難憑證人丁○○、丙○○此部分
        證述，為被告乙○○有利之認定。
      (4)至辯護人雖另辯稱合濟醫院之診斷證明書不可採等語。惟證人甲○○所提出
        之合濟醫院診斷證明書，係由執行業務醫師游川吉所出具，於無其他積極證
        據佐證下，難認與證人甲○○無特殊關係之醫師，願甘冒違反刑事處罰甚而
        遭受移付懲戒之不利益，逕為不實之記載；況辯護人認前開合濟醫院診斷證
        明書記載不實之依據，係「阿達」事後陳稱證人甲○○應只有縫一針等語，
        惟查，「阿達」既非受治療之當事人，亦非從事治療之專業醫師，實難憑「
        阿達」於審判外就其從旁觀察所為之陳述，而否定該合濟醫院診斷證明書之
        證明力，是辯護人此部分辯護，亦屬率斷。
      (5)綜前所述，被告乙○○有傷害證人甲○○之犯行，事證已臻明確，被告乙○○犯行應堪認定。
二、核被告甲○○、乙○○二人所為，分係犯刑法第二百七十七條第一項之普通傷害
    罪。爰審酌被告甲○○因被告乙○○之挑釁，即持客觀上對人之生命、身體構成
    危險之小刀，朝被告乙○○身上刺傷，致被告乙○○受有上開傷勢，惟被告甲○○事後坦承犯行等一切情狀；又被告乙○○正值壯年，僅因細故即先持安全帽朝
    被告甲○○頭部毆擊，致被告甲○○受有右揭傷害，犯後復否認犯行，毫無悔意
    等一切情狀，核情各量處如主文所示之刑，並分別諭知易科罰金之折算標準。末
    扣案之小刀一把，係被告甲○○所有，供其犯本件傷害罪所用之物，業據被告甲○○供承在卷，應依刑法第三十八條第一項第二款規定，宣告沒收；至被告乙○○持以傷害被告甲○○之安全帽一頂，既未扣案，且乏證據足以證明該安全帽係
    被告乙○○所有，亦非違禁物，本院自無從宣告沒收，附此敘明。
據上論斷，應依刑事訴訟法第四百五十二條、第二百九十九條第一項前段，刑法第二
百七十七條第一項、第四十一條第一項前段、第三十八條第一項第二款，罰金罰鍰提
高標準條例第一條前段、第二條，判決如主文。
本案經檢察官李毓珮到庭執行職務
中      華      民      國    九十四    年      二      月      一      日
                                臺灣彰化地方法院刑事第三庭
                                    審判長法官  余 仕 明
                                          法官  王 昌 鑫
                                          法官  簡 婉 倫
右正本證明與原本無異。
如不服本判決，應於判決送達後十日內，向本院提出上訴狀（須附繕本）。
告訴人或被害人對於判決如有不服具備理由請求檢察官上訴者，其上訴期間之計算係
以檢察官收受判決正本之日期為準。
                                    法院書記官
中      華      民      國    九十四    年      二      月      一      日
附錄論罪科刑法條：
刑法第二百七十七條第一項：
傷害人之身體或健康者，處三年以下有期徒刑、拘役或一千元以下罰金。
